臺灣高等法院民事裁定
109年度重上字第156號
上  訴  人  陳永欽  



上開上訴人因與被上訴人黃志宏、林旻泯間請求返還買賣價金等
事件，對於中華民國110年3月24日本院所為第二審判決，提起第
三審上訴，本院裁定如下：
    主  文
本件上訴人上訴第二審、第三審之上訴利益價額，核定均為新臺
幣壹仟陸佰玖拾捌萬壹仟陸佰參拾捌元。
上訴人應於本裁定正本送達後七日內，向本院補繳第二審裁判費
新臺幣貳萬陸仟零捌拾捌元、第三審裁判費新臺幣貳拾肆萬貳仟
貳佰陸拾捌元，並補正委任律師或具律師資格符合民事訴訟法第
四百六十六條之一規定之關係人為訴訟代理人之委任狀。
    理  由
一、按訴訟標的之價額，由法院核定。核定訴訟標的之價額，以
    起訴時之交易價額為準；無交易價額者，以原告就訴訟標的
    所有之利益為準；以一訴主張數項標的者，其價額合併計算
    之。但所主張之數項標的互相競合或應為選擇者，其訴訟標
    的價額，應依其中價額最高者定之。民事訴訟法第77條之1
    第1項、第2項及第77條之2第1項分別定有明文。又本訴與反
    訴之訴訟標的相同者，反訴不另徵收裁判費，雖為民事訴訟
    法第77條之15第1項所明定，惟所謂訴訟標的相同，係指經
    原告或反訴原告主張並以原因事實特定後請求法院審判之實
    體法上權利同一者而言，凡反訴主張之權利與本訴不同者，
    即為不同之訴訟標的，應另徵收裁判費（最高法院98年度台
    抗字第123號裁定意旨參照）。次按「對於第二審判決上訴
    ，上訴人應委任律師為訴訟代理人。但上訴人或其法定代理
    人具有律師資格者，不在此限。上訴人之配偶、三親等內之
    血親、二親等內之姻親，或上訴人為法人、中央或地方機關
    時，其所屬專任人員具有律師資格並經法院認為適當者，亦
    得為第三審訴訟代理人。第一項但書及第二項情形，應於提
    起上訴或委任時釋明之。上訴人未依第一項、第二項規定委
    任訴訟代理人，或雖依第二項委任，法院認為不適當者，第
    二審法院應定期先命補正。逾期未補正亦未依第四百六十六
    之二為聲請者，第二審法院應以上訴不合法裁定駁回之。」
    ，民事訴訟法第466條之1定有明文。又向第三審法院上訴，
    應依民事訴訟法第77條之13及第77條之14規定，加徵裁判費
    10分之5，同法第77條之16亦定有明文，此為上訴必備之程
    式。
二、經查：
　㈠上訴人於原審主張依民法第359條規定，起訴請求將兩造於民
    國（下同）106年11月26日就坐落新竹縣○○市○○段000地號土
    地應有部分1萬分之168、同段514-12地號土地全部及其同段
    1109建號建物即門牌新竹縣○○市○○○路00巷0號房屋（下稱系
    爭房屋，與坐落基地合稱系爭不動產）所簽立不動產買賣契
    約（下稱系爭契約）之買賣價金減少新臺幣（下同）41萬7,
    716元；被上訴人黃志宏、林旻泯（下單獨逕稱姓名，合稱
    被上訴人）於原審反訴主張系爭契約已因上訴人遲延給付價
    金而經其合法解除，上訴人對其負有回復原狀義務，反訴請
    求上訴人應將系爭不動產於107年1月3日以買賣為原因之所
    有權移轉登記予以塗銷（嗣於本院更正為：上訴人應將系爭
    不動產所有權移轉登記與被上訴人分別共有，權利範圍各2
    分之1）。上訴人於原審提起本訴所主張之權利，係依民法
    第359條規定請求減少系爭買賣契約價金，被上訴人於原審
    提起反訴則係本於系爭契約已解除而請求將系爭不動產移轉
    登記為被上訴人所有，本訴與反訴所主張之權利並不相同，
    訴訟標的亦非同一，自應分別徵收裁判費。原審判決上訴人
    本訴全部敗訴，並准被上訴人之反訴請求。上訴人不服，全
    部提起上訴，並於本院主張其於原審已以起訴狀繕本之送達
    ，對被上訴人為解除系爭契約之意思表示，於本院追加先位
    主張依民法第179條、第259條規定，請求被上訴人返還其已
    付價金及相關稅費共248萬1,638元本息，並將原起訴請求聲
    明列為備位聲明，且更正此部分聲明為「確認被上訴人對上
    訴人就系爭不動產買賣價金本金債權超過1,408萬2,284元（
    計算式：總價1,450萬元-請求減少價金41萬7,716元=1,408
    萬2,284元）部分之請求權不存在」（確認利益為41萬7,716
    元）（見本院卷㈠第236頁），是上訴人本訴部分之第二審上
    訴利益應為上訴人先位主張之請求返還金額248萬1,638元（
    附帶請求利息部分，不併算其價額），另反訴部分，如上所
    述，係被上訴人請求上訴人回復原狀，將系爭不動產移轉登
    記為被上訴人所有，與本訴之訴訟標的並不相同，應另行計
    算，參照本院108年度抗字第1579號裁定已核定系爭不動產
    於反訴起訴時之交易價額為1,450萬元（見本院卷㈠第59至61
    頁），是上訴人就反訴部分之上訴第二審利益價額應為1,45
    0萬元。從而上訴人本訴、反訴之上訴第二審所得受利益合
    計為1,698萬1,638元（計算式：本訴248萬1,638元+反訴1,4
    50萬元=1,698萬1,638元），應徵收第二審裁判費24萬2,268
    元，扣除上訴人已繳納21萬6,180元（見本院卷㈠第25頁），
    尚須補繳第二審裁判費2萬6,088元（計算式：24萬2,268元-
    21萬6,180元=2萬6,088元）。
　㈡上訴人對於本院所為駁回其上訴及追加之訴之第二審判決，
    於110年4月20日提起第三審上訴，依上說明，上訴人本訴、
    反訴之上訴第三審所得受利益合計亦為1,698萬1,638元，應
    徵第三審裁判費用24萬2,268元，未據上訴人繳納，且上訴
    人亦未依規定提出委任律師或具律師資格之關係人為訴訟代
    理人之委任狀。
三、茲命上訴人於本裁定正本送達後7日內補正上開事項，逾期
    未補正，即駁回其上訴，爰裁定如主文所示。
中　　華　　民　　國　　110 　年　　4 　　月　　23　　日
                  民事第十九庭  
                      審判長法  官  魏麗娟
                            法  官  張婷妮
                            法  官  陳慧萍

正本係照原本作成。
核定訴訟標的價額部分，如不服裁定得於收受送達後10日內向本
院提出抗告狀，並繳納抗告費新臺幣1千元。
其餘不得抗告。
中　　華　　民　　國　　110 　年　　4 　　月　　23　　日

  　　　　　　　　　　　　　書記官  任正人